臺灣板橋地方法院交通事件裁定　　　　 96年度交聲字第164號
原處分機關　交通部公路總局臺北區監理所
異　議　人　甲○○
即受處分人
上列受處分人因違反道路交通管理處罰條例案件，對於交通部公
路總局臺北區監理所板橋監理站民國九十六年二月二日為之處分
（原處分案號：板監裁字第裁四一－ＡＥＢ八九三七四二、四一
－ＡＥＢ八九三七四三號），聲明異議，本院裁定如下：
    主  文
異議均駁回。
    理  由
一、原處分意旨略以：異議人即受處分人甲○○於民國九十五年
    十月二十九日下午一時十分許，駕駛車牌號碼ＢＱＪ－七０
    三號重型機車，行經臺北市○○○路與延平北路口時，因「
    不依標誌、標線號誌指示違規右轉」規違，經警攔停後，竟
    「拒絕停車接受稽查而逃逸」，為臺北市政府警察局大同分
    局警員以北市警交大字第ＡＥＢ八九三七四二、ＡＥＢ八九
    三七四三號舉發違反道路交通管理事件通知單逕行舉發，爰
    依道路交通管理處罰條例第四十八條第一項第二款、第六十
    條第一項之規定，共計裁處罰鍰新臺幣（下同）三千六百元
    ，並依同條例第六十三條第一項第一款規定共記違規點數二
    點等語。
二、異議意旨略以：伊發現警察時躲在暗處路口，伊綠燈本欲右
    轉，嗣發覺標誌不可右轉，即往前行駛，當時警察並未鳴笛
    示意停車，伊沒有違規右轉，亦無拒絕停車接受稽查而逃逸
    之違規，且警察是人民褓姆，竟以逕行舉發太過主觀，為此
    聲明異議，請求撤銷原處分云云。
三、按道路交通管理處罰條例第三條第八款及道路交通安全規則
    第二條第一項第一款，均明文規定該等有關道路交通管理法
    規所稱汽車均包括機器腳踏車。又汽車駕駛人轉彎時，不依
    標誌、標線、號誌指示者，處六百元以上一千八百元以下罰
    鍰，並記違規點數一點；汽車駕駛人，駕駛汽車有違反道路
    交通管理處罰條例之行為，經交通勤務警察或依法令執行交
    通稽查任務人員制止時，不聽制止或拒絕停車接受稽查而逃
    逸者，除按各該條規定處罰外，處三千元以上六千元以下罰
    鍰，並記違規點數一點，道路交通管理處罰條例第四十八條
    第一項第二款、第六十條第一項、第六十三條第一項第一款
    復有明定。末按依上開條例第七條之二第一項第四款之規定
    ，汽車駕駛人有不服指揮稽查而逃逸之情形，因當場不能或
    不宜攔截製單舉發者，得逕行舉發處罰。
四、查異議人即受處分人甲○○於九十五年十月二十九日下午一
    時十分許，駕駛車牌號碼ＢＱＪ－七０三號重型機車，行經
    臺北市○○○路與延平北路口時，因有不依標誌、標線號誌
    指示違規右轉之規違，經警攔停後，竟拒絕停車接受稽查而
    逃逸之違規事實，業據證人即舉發本件交通違規事件之警員
    乙○○於本院調查時到庭具結證稱：「（問：對二件違規通
    知單是否為你開立，有何意見？）二件都是我舉發的，當天
    十二點到十四點我在延平所轄區裡交通違規的取締勤務，我
    在十三點十分的時候，在延平北路、長安西路口，我站在延
    平北路上，異議人騎乘的機車原是騎在長安西路上，由東往
    西行駛右轉到延平北路上，機車已經通過天水路，我就鳴笛
    要異議人停車，但是異議人不停，馬上迴轉往長安西路繼續
    行駛離開。」、「（問：當時違規駕駛人轉到延平北路上行
    駛的距離？）剛好一個路口已經到斑馬線，我有提供現場照
    片，異議人從第一張照片下方往上方過來，已經騎過第三張
    所示斑馬線，我是站在第四張照片的左邊的路口，異議人看
    到我鳴笛示意請他停車之後，異議人又騎回長安西路，我在
    編號三照片，劃機車的位置就是機車已經行駛到的地方，停
    下來再以往我畫的箭頭方向行駛就是長安西路」、「（問：
    你是否有鳴笛？）我當時有鳴笛。」、「（問：你是否突然
    衝出？）我一直都是站在路邊，不是突然衝出來。」等語明
    確，並參以證人乙○○就異議人騎乘上開重型機車違規右轉
    及見警攔停後之舉止暨事後逃逸的路線均已清楚證述，此有
    證人乙○○當庭所繪製之異議人違規後為規避稽查而逃逸之
    路線圖一紙及現場照片四幀附卷可稽，且衡以證人乙○○係
    當時依法執行職務之警員，其既親眼目睹異議人之違規行為
    ，自得為交通案件之證人，而其上開證詞業經具結程序之擔
    保，其與異議人並無怨隙仇恨，衡情當無胡亂指摘反自陷偽
    證罪責之理，故證人乙○○上開證詞，誠為可信。再者，徵
    諸交通警員掣單舉發違反道路交通管理處罰條例所列之違規
    事實，本質上為行政處分，係公務員基於職務上權力，依法
    就特定之具體事件所為具有公法上效果之單方行政行為，基
    於公務員為公法上行為具有公信力之原則，該行政處分當可
    被推定為真正，其據以依法處分之事實認定亦為真正無誤，
    此與民事訴訴法第三百五十五條第一項規定：「文書，依其
    程式及意旨得認作公文書者，推定為真正」之情形相同，本
    此公信原則，立法者以道路交通管理處罰條例第九十二條第
    三項之授權，賦予行政機關訂定違反道路交通管理事件統一
    裁罰基準及處理細則，使執勤警員得當機處分，以達其維護
    交通秩序、安全之行政目的。從而，本院經查既無任何證據
    足資證明警員有捏造事實違法取締之情事，則其本於維護交
    通秩序、安全職責所為之舉發，自應受到合法、正確之推定
    。另異議人雖於本院調查時辯稱：當天伊有騎車經過那邊，
    伊騎得很慢，有一點要右轉延平北路，然後警員就突然衝出
    來，伊就騎回長安西路上面，伊右轉的位置還沒有騎過天水
    路，伊的車頭已經偏西，已經在延平北路上，但是看到警員
    伊又再騎回去，一般人看到警察都會怕，所以伊看到警察就
    直接騎回長安西路上面，伊當時抬頭看到有一個不能右轉的
    標誌，才知道那裡不能右轉云云，惟觀諸附卷現場照片四幀
    所示，禁止右轉之標誌係懸掛設置於長安西路口之紅綠燈上
    ，而該紅綠燈之位置則在長安西路口之行人穿越道前，由此
    觀之，倘行駛之車輛已橫跨行人穿越道，駕駛人勢必無法看
    見該禁止右轉之標誌，然依異議人之前開辯詞，該異議人竟
    先看見執行警員突然衝出後，方始注意到禁止右轉之標誌，
    實與現實不符，況且，在天水路與延平北路交岔路口處有一
    鐘錶行，以證人乙○○在本院調查時當庭所指卷附照片編號
    四之執行位置而論，設若異議人未穿越過天水路，在該建築
    物阻擋其視線之情況下，又如何能發現躲在暗處路口之執行
    警員？異議人之異議及到庭之辯解，均為事後推諉卸責之詞
    ，不足採信。本件違規事證已臻明確，其事實堪予認定，故
    執勤警員依法舉發，嗣原處分機關據以援引上開規定裁罰異
    議人，核並無違誤之處，本件異議人之聲明異議為無理由，
    應予駁回。
據上論斷，應依道路交通案件處理辦法第十九條，裁定如主文。
中　　華　　民　　國　　96　　年　　4 　　月　　18　　日
                  交通法庭  法  官   連育群
以上正本證明與原本無異。
如不服本裁定應於送達後5日內向本院提出抗告狀。
                            書記官   田 世 杰
中　　華　　民　　國　　96　　年　　4 　　月　　18　　日
